【裁判字號】    90,簡上,455
【裁判日期】    901012
【裁判案由】    給付票款
【裁判全文】
臺灣臺北地方法院民事判決  九十年度簡上字第四五五號
    上  訴  人  甲○○
    被上訴人    華南商業銀行股份有限公司
    法定代理人  許德南
    訴訟代理人  王美玲
右當事人間請求給付票款事件，上訴人對於中華民國九十年三月廿二日本院台北簡易
庭九十年度北簡字第一一四八號第一審判決提起上訴，本院判決如左：
    主  文
上訴駁回。
第二審訴訟費用由上訴人負擔。
    事  實
甲、上訴人方面：
  一聲明：原判決廢棄，駁回被上訴人在第一審之訴。
  二陳述：
    (一)如附表所示之四紙支票（下稱系爭支票）係上訴人與訴外人簡慈然相互開立票
      據使用所簽發，兩造之間並無直接金錢往來，被上訴人究竟如何取得系爭支票
      ？有無支付對價？均有疑問。
    (二)被上訴人主張係訴外人伯特實業有限公司（下稱伯特公司）向其申辦客票貸款
      業務，將系爭支票背書轉讓予被上訴人，其方取得系爭支票，然一般銀行辦理
      「墊付國內票據借款」業務時，必須借款人基於商品銷售、出租或提供服務等
      合法交易行為所取得之票據方可據以辦理，但系爭支票之背書人日遠貿易有限
      公司（下稱日遠公司）抗辯其根本未背書，被上訴人就此部分亦未爭執，顯見
      被上訴人於貸放款項予伯特公司時，並未審查系爭支票是否確由伯特公司和日
      遠公司因交易而經日遠公司背書轉讓取得，從而，被上訴人取得系爭支票係有
      惡意和重大過失，依票據法第十四條規定，自不得享有票據上之權利。
乙、被上訴人方面：
  一聲明：如主文所示。
  二陳述：除與原審判決書所載相同者茲予引用外，補稱：被上訴人取得系爭支票，
          係因伯特公司向被上訴人申貸，將系爭支票背書轉讓予被上訴人，上訴人
          於徵信後，分別於八十九年三月廿八日、五月廿六日、七月廿四日將借款
          撥入伯特公司之帳戶，被上訴人取得系爭支票並非基於惡意或有重大過失
          ，自得請求上訴人給付票款。
    理    由
一被上訴人起訴主張：其執有上訴人簽發之系爭支票，屆期提示不獲付款，爰依據票
  據之法律關係，請求上訴人給付票款及自支票提示日起算之利息等語。上訴人則以
  兩造間並無金錢往來；被上訴人取得系爭支票有惡意或重大過失，依票據法第十四
  條規定不得享有票據權利等語置辯。
二被上訴人主張之事實，已據其提出與所述相符之支票及退票理由單各一紙為證，復
  為上訴人所不爭執，堪信為真。
三上訴人對系爭支票之真正並不爭執，惟抗辯兩造間並無金錢往來，不應由其給付票
  款云云。惟系爭支票係由上訴人簽發，輾轉由伯特公司取得，並由伯特公司背書轉
  讓予被上訴人，有支票上伯特公司之背書可按，顯然兩造並非直接前後手，依票據
  法第十三條前段「票據債務人不得以自己與發票人或執票人之前手間所存抗辯之事
  由對抗執票人」之規定，上訴人並不得以兩造間並無原因關係為由拒絕給付票款，
  至為明確，是其所辯顯屬無據，自難憑採。
四按票據法第十四條所謂以惡意取得票據者，不得享有票據上之權利，係指從無權處
  分人之手，受讓票據，於受讓當時有惡意之情形而言，如從有正當處分權人之手，
  受讓票據，係出於惡意時，亦僅生票據法第十三條但書所規定，票據債務人得以自
  己與發票人或執票人之前手間所存人的抗辯之事由對抗執票人而已，尚不生執票人
  不得享有票據上權利之問題（最高法院六十七年台上字第一八六二號判例參照）。
  系爭支票係由上訴人簽發，輾轉由伯特公司取得，伯特公司並非系爭支票之無權處
  分人甚明，則被上訴人自伯特公司處受讓取得系爭支票，縱認有惡意或重大過失，
  亦無票據法第十四條之適用，遑論被上訴人已提出伯特公司持系爭支票向之申貸時
  ，其已對伯特公司進行徵信，確認該公司無信用異常狀況後方予核貸之相關資料，
  更難認被上訴人取得系爭支票有何惡意或重大過失可言，從而，上訴人辯稱依票據
  法第十四條規定，被上訴人不得享有票據權利云云，要無可採。
五按支票發票人應照支票文義擔保支票之支付；執票人向支票債務人行使追索權時，
  得請求自為付款提示日起之利息，如無約定利率者，依年利六釐計算，票據法第一
  百二十六條、第一百三十三條分別定有明文，從而被上訴人請求上訴人給付票款一
  百五十四萬三千四百六十元元，及自附表所示支票提示日起至清償日止，按年息百
  分之六計算之利息，為有理由，應予准許。原審判決認事用法並無違誤，上訴人仍
  執陳詞，指摘原判決不當，求予廢棄改判，並無理由，應予駁回。
六本件判決基礎已臻明確，上訴人主張之調查證據方法，核無必要，為本院所不採，
  併予說明。
據上論結，本件上訴為無理由，依民事訴訟法第四百三十六條之一第三項、第四百四
十九條第一項、第七十八條，判決如主文。
中      華      民      國      九十    年      十      月     十二     日
                                            民事第二庭審判長法官  丁蓓蓓
                                                            法官  吳青蓉
                                                            法官  陳婷玉
右為正本係照原本作成
本件當事人須以本判決適用法律顯有錯誤為上訴理由時，始得於本判決送達後廿日內
向本院提起上訴狀，如已於本判決宣示後送達前提起上訴者，應於判決送達後十日內
補具上訴理由（均按他造當事人之人數附繕本），並經本院許可後方得上訴最高法院
。
中      華      民      國    九十      年      十      月      十二    日
                                                      法院書記官  王  儀


司法院資訊處製作；財團法人民間司法改革基金會備份。
